臺灣高等法院臺中分院刑事判決
111年度上易字第696號
上  訴  人  臺灣南投地方檢察署檢察官  
上  訴  人  
即  被  告  陳景昱


上列上訴人等因被告竊盜案件，不服臺灣南投地方法院110年度
易字第169號中華民國111年6月27日第一審判決（起訴案號：臺
灣南投地方檢察署110年度偵字第2103號），提起上訴，本院判
決如下：
    主  文
原判決關於竊取金雞母內發財金部分暨執行刑，均撤銷。
乙○○犯竊盜罪，處拘役伍拾伍日，如易科罰金，以新臺幣壹仟元
折算壹日。未扣案之犯罪所得新臺幣貳仟元沒收，於全部或一部
不能沒收或不宜執行沒收時，追徵其價額。
其他上訴駁回。
上開撤銷改判與上訴駁回部分所處之刑，應執行拘役壹佰零伍日
，如易科罰金，以新臺幣壹仟元折算壹日。
    犯罪事實
一、乙○○為丙○○之○○(嗣於民國110年12月間離婚)，2人間具有家
    庭暴力防治法第3條第1款之家庭成員關係。乙○○因缺錢花用
    ，竟意圖為自己不法之所有，基於竊盜之犯意，分別為下列
    行為：
  ㈠於109年11月24日晚上8時許，在丙○○位於南投縣○○鎮○○路0段
    000巷00○0號之房間內，趁丙○○如廁不在房間內，疏於注意
    之際，徒手竊取丙○○所有置於皮包內之現金新臺幣（下同）
    2,000元。
  ㈡於109年12月8日下午2時許，在上址之倉庫內，徒手竊取   
    丙○○置於金雞母內之發財金2,000元。
二、案經丙○○訴由南投縣政府警察局埔里分局報告臺灣南投地方
    檢察署檢察官偵查起訴。
    理    由
一、被告以外之人於審判外之言詞或書面陳述，除法律有規定者
    外，不得作為證據；又被告以外之人於審判外之陳述，雖不
    符合同法第159條之1至第159條之4之規定，但經當事人於審
    判程序同意作為證據，法院審酌該言詞陳述或書面陳述作成
    時之情況，認為適當者，亦得為證據。當事人、代理人或辯
    護人於法院調查證據時，知有第159條第1項不得為證據之情
    形，而未於言詞辯論終結前聲明異議者，視為有前項之同意
    ，刑事訴訟法第159條第1項及第159條之5分別定有明文。本
    案以下由檢察官所提出而採為判決基礎之證據，其性質屬被
    告以外之人於審判外之陳述而屬傳聞證據者，檢察官於本院
    準備程序及審判程序時，均表示沒有意見；上訴人即被告乙
    ○○(下稱被告)則不爭執證據能力(見本院卷第51至52頁、第1
    39頁)，且未於言詞辯論終結前聲明異議，本院審酌上開傳
    聞證據作成時之情況，核無違法取證及證明力明顯過低之瑕
    疵，為證明犯罪事實所必要，亦認為以之作為證據為適當，
    得逕依同法第159條之5規定作為證據。又傳聞法則乃對於被
    告以外之人於審判外之言詞或書面陳述而為之規範。本判決
    以下引用之非供述證據，無刑事訴訟法第159條第1項規定傳
    聞法則之適用，經本院於審判時依法踐行調查證據程序，與
    本案待證事實具有自然之關聯性，且無證據證明係公務員違
    法所取得，依法自得作為證據。
二、訊據被告於本院審判時，均否認有何竊盜犯行，就犯罪事實
    ㈠部分辯稱：我沒有翻告訴人的包包，我只是在那邊找藥膏
    ，沒有翻她皮包內的現金。照片中我手握藍藍的東西是藥袋
    等語；就犯罪事實㈡部分辯稱：我雖然有拿告訴人放置於金
    雞母內之現金100元去買晚餐，但當時我們還是○○，我賺的
    薪資都交給告訴人，那些錢不完全是告訴人的等語。
　　經查：
(一)犯罪事實㈠部分：
　1.證人即告訴人丙○○於警詢證稱：被告於109年11月24 日20時
    許，進入我的房間内，徒手竊取我放在房間櫃子上的黑色皮
    包内之現金約2,000元左右。當時我拿手機有拍到他動手偷
    我的黑色包包内現金的動作等語（見警卷第3至4頁）；復於
    原審審判中證稱：被告在房間偷我的錢，我不敢反抗，用手
    機趕快偷偷拍照起來，我當時包包放在房間進去門口的衣櫃
    上面的層板，被告自行拿走我的包包，拉開拉鍊拿包包裡面
    的錢，被告有發現我在拍他，我印象中他有罵我說「不用拍
    啦」等語（見原審卷第115至117頁）。觀諸告訴人所拍攝照
    片，被告站立於告訴人住處房間內，靠近告訴人之櫃子，櫃
    子上放置有告訴人所有之黑色包包，被告背對鏡頭，有低頭
    、雙手至櫃子上翻找之動作，且被告轉身後，手上亦持有物
    品（見警卷第6至8頁），核與告訴人前開所述相符，堪認告
    訴人所為不利被告之指證非虛。
　2.被告雖辯稱其係欲拿取藥膏、藥袋擦藥等語，並提出其於10
    9年11月10日至○○診所就醫之衛生福利部中央健康保險署門
    診資料為據(見本院卷第15頁)。然核告訴人所提供之上開照
    片，均未見被告所稱藥袋之蹤影。且被告雖曾於109年11月1
    0日就診拿藥，然該日距離被告於109年11月24日所犯，已有
    2星期之久，衡情被告在拿取藥物後，理應放置於自己可隨
    手取用之處，而無長期放置於告訴人包包內之必要。是被告
    於就診2星期之後，再翻找告訴人包包之舉，其翻找告訴人
    包包內物品之目的，顯難認係欲拿取藥膏、藥袋，是被告此
    部分所辯，無從採信。
(二)犯罪事實㈡部分：
　1.證人即告訴人於警詢證稱：被告於109年12月8日14時許，在
    我放在我租屋處倉庫內的金雞母內，偷我放在金雞母內的紙
    鈔約2,000元，被告在LINE通話中就有坦承偷竊我的錢等語
    （見警卷第4頁）；復於原審審判中證稱：金錢母我會每天
    奉茶點香，當我發現裡面的錢有少，我用LINE跟被告講，被
    告承認他在我不在時，開門進去拿的，他身上沒有錢，金雞
    母被偷走大約有2千元到3千元，裡面只剩零錢，鈔票都沒了
　　，裡面包括零錢、鈔票大約2千多元等語（見原審卷第117至
    118、121頁）。觀諸告訴人所提出之手機拍攝照片，其放置
    於金雞母玻璃箱之物品除金雞母外，僅餘若干硬幣，並無任
    何紙鈔(見警卷第9頁)；另告訴人於LINE對話中，對被告質
    以：「你偷拿我金雞母多少錢」、「有經過我同意嗎？」、
    「你偷拿我裡面多少」、「連我金雞母的發財金你也敢拿了
    你有什麼不敢做」、「這就是偷」等語時，被告係回以：「
    因為你不在」、「等一下把它補回去」、「我拿是我的不對
    」、「沒跟你說」、「你出去我沒錢」等語(見警卷第10頁)
    ，堪認告訴人前開所為不利被告之指證與事實相符，堪以採
    信。
　2.被告雖為上開辯解。然按○○未以契約訂立○○財產制者，除民
    法另有規定外，以法定財產制，為其○○財產制，民法第1005
    條定有明文；又採法定財產制之夫或妻之財產分為婚前與婚
    後財產，由○○各自所有，並各自管理、使用、收益及處分其
    財產，民法第1018條亦有明文。本件依證人即告訴人於原審
    所證：我從紫南宮請回來的發財金就有600元，外加我後來
    做宅配，會把五路來的客人鈔票捲起來放在金錢母的木盒裡
    面，裡面不只被告所承認拿取的100元等語(見原審卷第118
    至119頁)。衡酌南投縣竹山鎮紫南宮求取發財金，第一次擲
    筊獲得「聖筊」者，可求金600元；求取開運金雞者，於擲
    一次聖筊後，再添香油錢3,600元後始能帶回家供奉一節，
    為眾所皆知之事實，核與告訴人所證內容相符。被告於上開
    LINE對話訊息中，亦未對告訴人之指摘加以反駁。堪認上開
    金雞母及其內之現金均係告訴人付出一定之代價而取得，應
    屬於告訴人個人所有，而與被告無涉，是被告此部分之辯解
    ，亦難憑採。
(三)至告訴人雖於原審證稱：被告於犯罪事實㈠拿走約3千至4千
    元，我在警詢時只是說大概，我前一天領2萬元，但我包包
    裡面少3千到4千元等語(見原審卷第115、117頁)，與其於警
    詢所證之2,000元金額不符。另告訴人於原審證稱：被告於
    犯罪事實㈡偷走金雞母大約2千到3千元等語(見原審卷第118
    頁)，亦與其於警詢所證之2,000元金額不符。因被告均否認
    有拿取上開金額之現金，又查無其他證據可資佐證，依罪疑
    有利被告認定原則，認被告行竊金額各為2,000元、2,000元
    。
(四)綜上，本院認被告上開所辯，均不足採。從而，本案事證明
    確，被告上開犯行均堪認定，應依法論科。
三、論罪科刑：
(一)按家庭暴力防治法所稱家庭暴力者，謂家庭成員間實施身體
    、精神或經濟上之騷擾、控制、脅迫或其他不法侵害之行為
    ；又所稱家庭暴力罪者，謂家庭成員間故意實施家庭暴力行
    為而成立其他法律所規定之犯罪，家庭暴力防治法第2條第1
    款、第2款定有明文。本案案發時被告為告訴人之○○，為其2
    人所不爭執，是被告與告訴人間有家庭暴力防治法第3條第1
    款所定之家庭成員關係。
(二)核被告於犯罪事實㈠、㈡所為，均係犯刑法第320條第1項之
    竊盜罪，屬家庭暴力防治法第2條第2款之家庭暴力罪，因家
    庭暴力防治法之上開條文並無罰則規定，是以此部分犯行應
    僅依刑法竊盜罪規定予以論罪科刑。至起訴書雖漏未記載被
    告本案所犯為家庭暴力罪，惟檢察官於起訴書犯罪事實欄業
    已載明被告係告訴人之○○等語，且本案係論以刑法之竊盜罪
    ，核與被告之訴訟防禦權不生影響，附此敘明。
(三)被告所犯上開2罪，其各次犯罪之時間、地點截然可分，主
    觀上顯非出於一次之決意，而係出於各別之犯意，應予分論
    併罰。
四、原審經審判結果，以被告就犯罪事實㈠部分之犯罪事證明確
    ，適用刑法第320條第1項、第41條第1項前段(刑法施行法第
    1條之1第1項)等規定，審酌被告不思正途獲取財物，漠視他
    人財產法益而恣意侵害他人財產權，顯見其法治觀念薄弱，
    實可非難，兼衡被告犯後否認該部分犯行，並考量被告所竊
    得財物價值，且迄未返還予告訴人或賠償損失之犯後態度，
    及依相關臺灣高等法院被告前案紀錄表可知之品行，暨被告
    於原審自陳之智識程度、工作、經濟及生活狀況（見原審卷
    第126頁）等一切情狀，量處拘役55日之刑，並諭知如易科
    罰金之折算標準。並就沒收部分，以被告此部分犯行竊得之
    現金2,000元，為被告本案犯罪所得，且未據扣案，亦未實
    際合法發還被害人，復無刑法第38條之2第2項所定過苛之虞
    、欠缺刑法上之重要性、犯罪所得價值低微或為維持受宣告
    人生活條件之必要等情形，而依刑法第38條之1第1項、第3
    項規定宣告沒收，於全部或一部不能沒收或不宜執行沒收時
    ，追徵其價額。核原審就被告之量刑既已審酌上開情狀，注
    意及考量刑法第57條所列各款事項，所處刑度符合罰當其罪
    之原則，亦與比例原則相符，並無輕重失衡之情。原審就沒
    收部分之認定，亦無違誤之處，應予維持(原判決就此部分
    雖漏論家庭暴力防治法第2條第2款之家庭暴力罪，然於判決
    本旨不生影響，爰由本院予以補充，而無撤銷之必要)。被
    告提起上訴，執前詞否認犯罪；檢察官提起上訴，則以被告
    犯後態度難認良好，原審之量刑過輕等情，而均指摘原審判
    決此部分不當，經核均無理由，應予駁回其等此部分之上訴
    。
五、原審就被告犯罪事實㈡部分之犯行部分，以其犯罪事證明確
    ，予以論罪科刑，固非無見，惟查，告訴人放置於金雞母內
    之發財金，自紫南宮請回時已有600元，外加告訴人另行置
    入之紙鈔，顯然不只被告所承認拿取的100元，已經本院認
    定如前，原審逕以被告所坦承之金額認定其犯罪所得僅有10
    0元，容有未洽。被告就此部分之犯行執前詞否認犯罪，而
    指摘原審判決不當，其此部分之上訴即無可採，至檢察官上
    訴意旨指摘原判決此部分量刑過輕，即有理由，且原判決已
    有上開違誤，即屬無可維持，應由本院將原判決關於被告上
    開竊盜部分予以撤銷改判，其所定應執行刑部分亦因此失所
    依據，應一併予以撤銷。爰審酌被告前有多次違反家庭暴力
    防治法之前科素行（見臺灣高等法院被告前案紀錄表），竟
    再徒手竊取告訴人所有之發財金，且犯後否認犯行，迄未能
    與告訴人達成和解或調解、賠償損害；兼衡被告自述之智識
    程度、工作及家庭生活狀況（見原審卷第126頁、本院卷第1
    41至142頁）等一切情狀，量處如主文第2項所示之刑，並諭
    知易科罰金之折算標準。被告於本次犯行竊得之2,000元，
    屬被告之犯罪所得，並未扣案，亦未實際合法發還告訴人，
    且查無刑法第 38 條之 2 第 2 項所定過苛之虞、欠缺刑法
    上重要性、犯罪所得價值低微或為維持受宣告人生活條件之
    必要情形，自應依刑法第38條之1第1項前段、第3項規定宣
    告沒收，於全部或一部不能沒收或不宜執行沒收時，追徵其
    價額。
六、又就上開上訴駁回與撤銷改判部分，因合於刑法數罪併罰之
    規定，本院審酌被告行為之次數、犯罪類型均係侵害財產法
    益，對於危害法益之加重效應，犯罪之動機、手段方式、違
    反法義務目的與程度、對被告懲戒與教化預期效用及比例原
    則，定其應執行之刑拘役105日，並諭知易科罰金之折算標
    準。再本案就被告所宣告之多數沒收，應適用刑法第40條之
    2第1項之規定併執行之，且毋庸於主文諭知「沒收部分併執
    行之」。
據上論斷，應依刑事訴訟法第368條、第369條第1項前段、第364
條、299條第1項前段，刑法第320條第1項、第51條第6款，第38
之1條第1項前段、第3項、第40條之2第1項，刑法施行法第1條之
1第1項，判決如主文。　　
本案經檢察官黃天儀提起公訴，檢察官黃淑美提起上訴，檢察官
甲○○到庭執行職務。
中　　華　　民　　國　　111 　年　　10　　月　　25　　日
            刑事第四庭     審判長法　官   蔡  名  曜
　　　　　　                     法　官   鄭  永  玉 
                                 法　官   林  宜  民
以上正本證明與原本無異。
不得上訴。
                                 書記官   謝  安  青
　　　　　　　　　　　　　　　　 
中　　華　　民　　國　　111 　年　　10　　月　　25　　日

附錄論罪科刑法條：
中華民國刑法第320條
意圖為自己或第三人不法之所有，而竊取他人之動產者，為竊盜
罪，處5年以下有期徒刑、拘役或50萬元以下罰金。
意圖為自己或第三人不法之利益，而竊佔他人之不動產者，依前
項之規定處斷。
前二項之未遂犯罰之。